【裁判字號】    90,交訴,409
【裁判日期】    901203
【裁判案由】    公共危險等
【裁判全文】
臺灣臺南地方法院刑事判決                          九十年度交訴字第四九號
    公  訴  人  臺灣台南地方法院檢察署檢察官
    被      告  甲○○
右列被告因公共危險等案件，經檢察官提起公訴（九十年度偵字第五六一五號），本
院判決如左：
    主  文
甲○○因過失傷害人，處拘役伍拾伍日，如易科罰金，以參佰元折算壹日；又駕駛動
力交通工具肇事，致人傷而逃逸，處有期徒刑柒月。均緩刑貳年，緩刑期內付保護管
束。
    事  實
一、甲○○於民國九十年三月十一日凌晨五時四十五分許，駕駛車牌號碼ＴＧ─七五
    九三號自用小客車，沿台南市○○區○○路，由東往西方向行駛，途經該路段與
    安明路之交岔路口時，理應注意汽車行駛時，駕駛人應注意車前狀況及汽車行駛
    至交岔路口，左轉彎時，應行至交岔路口中心處左轉，且轉彎車應讓直行車先行
    ，又依當時天候晴朗、雖為凌晨然有燈光照明、路面乾燥無缺陷、道路上未有任
    何障礙物、視距復屬良好等情形以觀，客觀上亦無不能注意之情事，其竟疏未注
    意行至路口中心處，且未禮讓直行車先行，即貿然左轉。適有由乙○○所騎之車
    牌號碼ＬＣＨ—五三九號重型機車，沿前述路段，由西往東方向，行經該交岔路
    口時，見狀時業已閃煞不及，而與甲○○所駕駛之車輛發生碰撞，乙○○隨即人
    、車倒地，因之受有「頭部外傷、左腿擦傷，臉部、左手、右膝多處擦傷」等傷
    害，甲○○肇事導致乙○○受傷後，雖曾下車將乙○○扶起，惟隨即駕車逕自逃
    離現場遺棄乙○○於肇事現場，嗣因甲○○所駕駛之上開自用小客車車牌掉落於
    現場，經路人報警後為警循線查獲。
二、案經乙○○訴由台南市警察局第三分局報請臺灣臺南地方法院檢察署檢察官偵查
    起訴。
    理  由
一、訊據被告甲○○對於在前開時地駕車與告訴人乙○○發生碰撞之事實並不否認，
    惟矢口否認有過失傷害及駕車肇事逃逸之犯行，辯稱：「是告訴人騎車撞我的，
    我有下車扶告訴人，問他有無怎樣，他未回答想說他應沒事，所以才離開」云云
    。
二、經查，前述犯罪事實，業據告訴人乙○○，於警訊時及偵審中指訴歷歷，其前後
    指訴一致互核相符當可採信，且有道路交通事故調查報告表一紙及現場蒐證照片
    十五張在卷可證；又告訴人因被告駕車撞及倒地後，受有如事實欄所載之傷害，
    復有奇美醫學中心九十年四月二十五日診斷證明書一紙附卷足參。
三、按汽車行駛至交岔路口，應行至交岔路口中心處左轉，並不得占用來車道搶先左
    轉，道路交通管理處罰條例第一百零二條第一項第四款定有明文。經查：被告自
    台南市○○街由東向西行駛至安明路口欲左轉時，尚未到達安明路口中心線位置
    即搶先左轉，以致告訴人騎乘之機車煞車不及，二車發生撞擊，此有台南市警察
    局第三分局製作之道路交通事故調查報告表一紙其上所附之現場圖所示二車發生
    撞擊後機車倒地之位置在本田街由西向東之慢車道與安明路由南向北之內側快車
    道之交叉處及機車上之散落物在本田街由西向東之慢車道與安明路由南向北之外
    側快車道交叉處可知。又本件案發當時天候晴朗、雖為凌晨然有燈光照明、路面
    乾燥無缺陷、道路上未有任何障礙物、視距復屬良好等情形，觀諸前述道路交通
    事故調查報告表可知，客觀上亦無不能注意之情事，其竟疏未注意行至路口中心
    處，且未禮讓直行車先行，即貿然左轉，與告訴人之機車發生碰撞，是被告之駕
    駛行為，具有過失甚明。
四、復查，本件告訴人係因此次車禍而受有如事實欄所載之傷害，故被告之過失駕駛
    行為，與告訴人所受之傷害結果間，具有相當因果關係。
五、次按刑法第一百八十五條之四之駕駛動力交通工具肇事，致人死傷而逃逸罪，其
    立法目的在加諸肇事者對於因其肇事行為以致受有傷害之被害人得以受到及時之
    醫療照護，以防發生加重結果之危險。今被告肇事後縱曾扶起告訴人並詢問告訴
    人之傷勢，然告訴人年近七旬因痛疼無法言語，被告竟逕自駕車離去，未協助告
    訴人送醫或施以必要之照護，顯見被告有駕車肇事致人受傷而逃逸之行為，亦無
    疑義。又被告於本院審理中雖又辯稱：我有口頭告知告訴人我的住址及電話云云
    。然查：被告僅為口頭告知，並未留下書面資料，縱認屬實，依一般平常之人，
    於平常時期，尚無法及時記憶被告告知之地址及電話，況告訴人為耄老之人，且
    肇事當時痛疼難當，有何能力及時記憶被告所述之住址及電話，被告所辯顯係卸
    責之詞，從而本件事證已甚明確，被告過失傷害及駕車肇事逃逸之公共危險犯行
    ，均堪認定。
六、末查：告訴人於警訊及本院審理中均主張被告係駕車於本田路及安明路口「迴轉
    」，始撞及告訴人所騎乘之機車，然此為被告堅決否認，辯稱：伊係要「左轉」
    安明路而非「迴轉」本田路等語。經查：告訴人主張被告駕車迴轉本田路之事實
    並無相關之證據足資證明，且本院依台南市警察局第三分局所製作之道路交通事
    故調查報告表之記載及所繪現場圖亦無法認定被告有駕車迴轉之事實，再參酌被
    告自警訊時起，經檢察官偵查及本院之審理均供稱伊係「左轉」，而非「迴轉」
    ，其供詞前後一致互核相符，當可採信，故本院審認被告係由本田路「左轉」安
    明路時撞及告訴人。
七、核被告所為，係犯刑法第一百八十五條之四之駕車肇事逃逸罪及刑法第二百八十
    四條第一項前段之普通過失傷害罪。被告所犯上開二罪間，行為不同、罪名互異
    ，應分論併罰。本院審酌被告犯罪之動機、目的、手段，其生活狀況、智識程度
    ，與本件犯罪所生之危險、損害，及本件告訴人所受之傷勢雖非嚴重，然被告之
    過失程度，經核則非輕微，且被告肇事後至今，仍未就民事損害賠償事宜，與告
    訴人達成和解，而其犯罪後猶飾詞卸責，矢口否認所為，其犯後態度實屬不佳等
    一切情狀，各量處如主文所示之刑，其中拘役部分並諭知易科罰金之折算標準，
    以資懲儆。又被告前未曾受有期徒刑以上刑之宣告，則有臺灣高等法院被告全國
    前案紀錄表及台灣台南地方法院檢察署刑案資料查註紀錄表各一紙在卷為憑，其
    經此教訓後，應知所警惕，信無再犯之虞，本院因認所宣告之刑，以暫不執行為
    適當，併諭知緩刑貳年，以勵自新。惟緩刑期內尚有交專人長期輔導之必要，故
    併諭知緩刑期內交付保護管束，以觀後效。
八、據上論斷，應依刑事訴訟法第二百九十九條第一項前段，刑法第一百八十五條之
    四、第二百八十四條第一項前段、第四十一條第一項前段、第七十四條第一款、
    第九十三條第一項，罰金罰鍰提高標準條例第一條前段、第二條，判決如主文。
本案經檢察官吳文政到庭執行職務
中      華      民      國      九十      年    十二    月      三      日
                                臺灣臺南地方法院交通法庭
                                    法  官  蔡  直  青
右正本證明與原本無異。
如不服本判決，應於判決送達後十日內向本院提出上訴狀( 應附繕本 )。
                                    書記官  孫  鈴  堯
中      華      民      國      九十      年    十二    月      四      日
附錄本案論罪科刑法條：
刑法第一百八十五條之四
駕駛動力交通工具肇事，致人死傷而逃逸者，處六月以上五年以下有期徒刑。
刑法第二百八十四條第一項（普通過失傷害罪）
因過失傷害人者，處六月以下有期徒刑、拘役或五百元以下罰金，致重傷者，處一年
以下有期徒刑、拘役或五百元以下罰金。


司法院資訊處製作；財團法人民間司法改革基金會備份。
